臺灣高等法院臺中分院民事判決　　　95年度上易字第371號
上　訴　人　戊○○
　　　　　　乙○○
　　　　　　甲○○
共　　　同
訴訟代理人　陳榮輝　律師
共　　　同
複 代理 人　丙○○
被 上訴 人　丁○○
上列當事人間請求損害賠償事件，上訴人不服台灣台中地方法院
95年度訴字第490號中華民國95年8月29日第一審判決，提起上訴
，本院於96年10月16日言詞辯論終結，判決如下：
    主  文
原判決關於駁回上訴人乙○○下開第二項之訴暨訴訟費用之裁判
均廢棄。
被上訴人應給付上訴人乙○○新台幣拾萬玖仟陸佰陸拾元及自
民國九十五年二月二十八日起至清償日止按年息百分之五計算之
利息。
其餘上訴駁回。
第一、二審訴訟費用由上訴人負擔五分之四，餘由被上訴人負擔
。
    事實及理由
一上訴人起訴主張：被上訴人於民國（下同）94年3月26日凌晨1
  時30分許至同日凌晨4時許止，在臺中縣烏日鄉某處小吃店食
  用含酒類之薑母鴨後，已達不能安全駕駛汽車等動力交通工具
  之程度，竟於94年3月26日凌晨4時50分，駕駛車牌號碼3Q-846
  3號自小客車行駛於臺中縣龍井鄉○○路○段南往北方向行經中
  華路與中山二路口，因未注意車前狀況，與上訴人戊○○所駕
  駛訴外人王美雲所有車牌號碼3V-5662號自小客車，搭載上訴
  人乙○○、甲○○夫妻2人，沿中山二路東往西方向行駛依號
  誌指示左轉中華路3段而發生車頭碰撞，致上訴人乙○○左手
  腕挫傷、左小指腕瘀血腫痛。現場警察對被上訴人實施酒精檢
  測，酒精濃度高達每公升零點65毫克，經臺灣臺中地方法院檢
  察署94年度速偵字第1259號認為緩起訴處分。被上訴人不法侵
  害上訴人之身體，上訴人自得對其請求損害賠償。為此爰依侵
  權行為之法律關係請求被上訴人應給付上訴人戊○○131,784
  元及自起訴狀繕本送達翌日起至清償日止，按年息百分之5計
  算之利息。被上訴人應給付上訴人乙○○339,459元（含車損
  修理費132,185元及租車費73,500元）及自起訴狀繕本送達翌
  日起至清償日止，按年息百分之5計算之利息。被上訴人應給
  付上訴人甲○○132,591元及自起訴狀繕本送達翌日起至清償
  日止，按年息百分之5計算之利息。
二被上訴人則以：臺灣臺中地方法院檢察署94年度速偵字第1259
  號認為緩起訴處分已經確定現執行中，對於酒醉駕車部分不爭
  執，但未闖紅燈，主張兩造均有過失，且雙方都沒有受傷，上
  訴人於事故後1個月才就診，否認該傷害係被上訴人所造成，
  就上訴人請求精神慰撫金部分不同意等語置辯。並聲明：駁回
  上訴人之訴。
三本件第一審對上訴人之請求，判決全部敗訴，上訴人聲明不服
  ，求為廢棄原判決並請求被上訴人應給付上訴人如第一審起訴
  聲明之金額。被上訴人則求為判決駁回上訴。
四本件事實理由及本院關於兩造攻擊防禦方法之意見及法律上意
  見，除車損修理費部分外，核與第一審判決書記載相同，茲引
  用之。
五上訴人提起本件上訴主張：上訴人確實受有車禍傷害及車輛毀
  損，被上訴人應負賠償責任。
六被上訴人於本院辯稱：上訴人於車禍發生時並未受傷，但造成
  上訴人車頭損壞，願予賠償，惟上訴人亦有過失，應依過失比
  例分攤車損費用。
七本院審理之結果：
  (一)按當事人主張有利於己之事實者，就其事實有舉證之責任。
    民事訴訟法第277條定有明文。是民事訴訟如係由上訴人主
    張權利者，應先由上訴人負舉證之責，若上訴人先不能舉證
    ，以證實自己主張之事實為真實，則被上訴人就其抗辯事實
    即令不能舉證，或其所舉證據尚有疵累，亦應駁回上訴人之
    請求。次按侵權行為損害賠償之請求權，其成立要件為：(1)
    須有侵權行為，(2)須侵害他人權利，(3)侵害行為須為不法，
    (4)須被害人受有損害，(5)侵害行為與被害人之損害間須有因
    果關係，(6)須有故意或過失，(7)侵害行為人須有責任能力，
    故侵權行為損害賠償之訴訟，上訴人須就上述成立要件為相
    當之證明，始能謂其請求權存在，最高法院17年上字第917
    號、58年台上字第1421號判例、44年台上108號判決可資參
    照。經查被上訴人抗辯稱：本件車禍雙方都沒有受傷等情，
    業據本院依職權調取臺灣臺中地方法院檢察署94年度速偵字
    第1259號被上訴人違背安全駕駛致交通危險罪偵查全卷，暨
    向臺中縣警察局烏日分局調取本件道路交通事故之相關資料
    查核結果，依卷附道路交通事故現場圖肇事經過摘要欄記載
    ：「.. 雙方發生路口交岔撞，雙方均未受傷.. 」等與甚詳
    ，而卷附道路交通事故調查報告表(二)受傷程度欄雙方均記載
    「3即未受傷」，核與被上訴人前揭抗辯情節相符，即卷附
    上訴人戊○○於94年3月26日肇事當日接受警訊之調查筆錄
    內亦陳稱：「（當時現場有無人員受傷？）沒有人員受傷」
    等語明確，是依原審調查之結果，堪信被上訴人抗辯稱：本
    件車禍雙方都沒有受傷等情，應可採信為真實。
  (二)至本件車禍之乘客即上訴人乙○○雖主張其因本件車禍受有
    左手腕挫傷、左小指腕瘀血腫痛等傷害，其與駕駛即原告戊
    ○○主張心理上亦均受有環境適應障礙之傷害，另一乘客即
    上訴人甲○○亦主張其心理上受有廣泛性焦慮症之傷害云云
    。惟按「損害賠償之債，以有損害之發生及有責任原因之事
    實，並二者之間，有相當因果關係為成立要件。故上訴人所
    主張損害賠償之債，如不合於此項成立要件者，即難謂有損
    害賠償請求權存在。」，（最高法院48年度台上字第481號
    民事判例參照），又「侵權行為之債，固須損害之發生與侵
    權行為間有相當因果關係始能成立，惟所謂相當因果關係，
    係以行為人之行為所造成的客觀存在事實，為觀察的基礎，
    並就此客觀存在事實，依吾人智識經驗判斷，通常均有發生
    同樣損害結果之可能者，該行為人之行為與損害之間，即有
    因果關係。」（最高法院76年度台上字第158號民事裁判參
    照）經查上訴人乙○○所提出卷附有春醫院診斷證明書雖載
    明病名為「左手腕挫傷、左小指腕瘀血腫痛」，然觀其應診
    日期係載明為94年4月18日，此與本件車禍發生日期（94年3
    月26日）前後相距達23日，按挫傷、瘀血腫痛等均屬易發顯
    之病痛，其發病就醫亦很快會治癒，是其主張之上開病痛若
    果真係本件車禍所造成，衡情上訴人乙○○至遲應於本件車
    禍發生後數日內即到院接受診治，詎其竟於車禍發生後之23
    日始行就醫，此顯與一般常情相違，是依時間上觀察，實難
    採認上訴人乙○○主張之上開傷害係本件車禍所造成者，再
    參照上開左手腕挫傷、左小指腕瘀血腫痛等傷害，均屬一般
    常見之意外傷害，乃吾人日常生活中之活動皆有可能造成之
    小傷害，是依上訴人主張之前揭傷害以論，亦難採認為該傷
    害係本件車禍所造成者，揆諸首開判例及裁判要旨，被上訴
    人之行為與上訴人乙○○診斷證明書所載左手腕挫傷、左小
    指腕瘀血腫痛之傷害間，即難認為有相當因果關係，是上訴
    人乙○○所提出卷附有春醫院診斷證明書自難採為其有利之
    憑據，其憑此主張受有身體上之傷害云云，自無可採。次查
    上訴人乙○○與上訴人戊○○主張心理上均受有環境適應障
    礙之傷害，上訴人甲○○亦主張其心理上受有廣泛性焦慮症
    之傷害等情，固據其等提出於94年4月4日就診之台北醫學大
    學附設醫院診斷證明書各1紙為憑，然觀諸上訴人甲○○、
    乙○○與戊○○3人所提出之卷附診斷證明書所載，其病名
    雖分別為廣泛性焦慮症、環境適應障礙，惟此種病症甚為廣
    泛及抽象，於目前緊張激烈的社會生活中，亦屬常見之心理
    病症，其致生之原因甚多，則其3人主張之上開心理病症，
    是否確係本件車禍所造成者，即非無疑，又以被上訴人之行
    為所造成本件車禍客觀存在事實，為觀察的基礎，並就此客
    觀存在事實，依吾人智識經驗判斷，並非一定會造成上開心
    理病症之損害結果，則被上訴人之行為與上訴人3人上開心
    理病症之間，即難謂有相當因果關係，是上訴人3人所提出
    上開卷附之台北醫學大學附設醫院診斷證明書亦難採為其等
    3人有利之憑據，其等憑此主張因本件車禍受有心理上之傷
    害云云，亦無可採。此外，上訴人就其等主張上開身體或心
    理上之傷，是否確係被上訴人過失行為所造成之事實，復未
    再舉證以實其說，其此部分之主張，即無足採。從而，上訴
    人3人猶執前詞請求被上訴人就傷害部分應負賠償責任，即
    與首揭侵權行為之要件未符，自為無理由，從而，上訴人就
    傷害部分，求為被上訴人應給付上訴人戊○○131,784元、
    乙○○133,774元，應給付上訴人甲○○132,591元，及均自
    起訴狀繕本送達翌日起至清償日止，按年息百分之5計算之
    利息，均不應准許。此部分原審予以駁回，尚無不合，上訴
    意旨指摘此部分不當，為無理由，應予駁回。
  (三)另就車損部分，被上訴人表示自認撞毀上訴人車頭，上訴人
    乙○○主張修車費用為132,185元，因車輛毀損另行租車費
    用，每日1,500元，計49日，共73,500元，有收據2紙附卷可
    稽。對於修理費用被上訴人表示願予賠償，該車為91年10月
    出廠，94年3月26日撞毀，修理費工資47,732元不得折舊，
    零件費用84,453元折舊費用為57,025元，應予扣除（依曾隆
    興著現代損害賠償法論第498頁折舊費用計算方法，第1年折
    舊率84,453×0.369＝31,163；第2年折舊率《84,453－31,1
    63》×0.369＝19,664；6個月折舊率【《84,453－31,163－
    19,664》×0.369＝12,407；12,407÷12＝1,033；1,033×6
    ＝6,198】；31,163＋19,664＋6,198＝57,025）。則上訴人
    請求之修理費零件部分扣除折舊費後為27,428元（84,453－
    57,025＝27,428），全部修理費為27,428元＋47,732（工資
    ）＝75,160。被上訴人另辯稱應依兩造過失比例分攤車損費
    用，然被上訴人自承酒醉駕車，未注意車前狀況，致撞損上
    訴人之車頭，並無證據證明上訴人亦有過失等情，除經被上
    訴人於刑事庭公共危險案件偵查中自承在卷外，亦有台灣台
    中地方法院檢察署94年度速偵字第1259號緩起訴處分書附卷
    可稽，被上訴人所辯上訴人亦有過失，應依過失比例分攤車
    損費用云云，自無可採。則上述修理費用扣除折舊費用為75
    ,160元，應予准許。另就上訴人因車損無法駕駛致需租車所
    生之費用73,500元（每日1,500元，共計49日），被上訴人
    表示此部分不願賠償，然本院認上訴人日常生活均以車代步
    ，因被上訴人酒醉駕車肇事致撞毀上訴人所借車輛而無法行
    駛，則上訴人租車代步，乃維持日常生活之所需，所生之租
    車費用，自應予准許。租車期間自車禍發生日（94年3月26
    日）起至車輛修復完成日（94年5月7日）止，共43天（見卷
    附之九和汽車公司車輛修單），每日以1,500元計，租車費
    用為64,500元，應予准許，逾此部分之請求為無理由，應予
    駁回。綜上，上訴人乙○○請求給付139,660元（75,160＋
    64,500＝139,660）及法定遲延利息，此部分之上訴為有理
    由，應予廢棄改判如主文第二項所示。逾此部分之請求，為
    無理由，應予駁回。
據上論結，本件上訴為部分有理由，部分無理由，依民事訴訟法
第450條、第449條第1項、第79條，判決如主文。
中　　華　　民　　國　　96　　年　　10　　月　　30　　日
                  民事第四庭    審判長法　官　黃斐君
                                      法　官  陳蘇宗
                                      法　官  黃永祥
以上正本係照原本作成。
不得上訴。
                                      書記官　陳信和
中　　華　　民　　國　　96　　年　　11　　月　　1 　　日
                                                      Ｃ
